ACORDAO-COMPLETO-2482864

ACÓRDÃO 3089/2022 ATA 17/2022 - PRIMEIRA CÂMARA

VISTOS, relatados e discutidos estes autos de tomada de contas especial instaurada pela Secretaria Especial da Cultura, em desfavor de Fabio de Paula Xavier Marchioro, em razão de omissão no dever de prestar contas dos recursos captados por força do projeto cultural Pronac 14-7374,
ACORDAM os ministros do Tribunal de Contas da União, reunidos em sessão da Primeira Câmara, com fundamento no art. 16 da Lei 8.443/1992 c/c os art. 202 do Regimento Interno do TCU, em:
9.1. rejeitar as alegações de defesa de Fabio de Paula Xavier Marchioro; 
9.2. julgar irregulares, nos termos dos arts. 1º, inciso I, 16, inciso III, alíneas a e c, da Lei 8.443/1992, c/c os arts. 19 e 23, inciso III, da mesma Lei, as contas de Fabio de Paula Xavier Marchioro, condenando-o ao pagamento da importância a seguir especificada, atualizada monetariamente e acrescida dos juros de mora, calculada a partir da data discriminada até a data da efetiva quitação do débito, fixando-lhe o prazo de quinze dias, para que comprove, perante o Tribunal, o recolhimento da referida quantia aos cofres do Fundo Nacional de Cultura, nos termos do art. 23, inciso III, alínea "a", da citada lei, c/c o art. 214, inciso III, alínea "a", do Regimento Interno do TCU:
	Data de ocorrência
	Valor histórico (R$) 
	Tipo da parcela

	23/12/2014
	80.000,00
	Débito

	15/12/2015
	20.000,00
	Débito

	29/12/2016
	60.000,00
	Débito

	01/11/2018
	701,12
	Crédito

9.3. aplicar a Fabio de Paula Xavier Marchioro a multa prevista no art. 57 da Lei 8.443/1992 c/c o art. 267 do Regimento Interno do TCU, no valor de R$ 100.000,00, fixando-lhe o prazo de 15 (quinze) dias, a contar das notificações, para comprovar, perante o Tribunal (art. 214, inciso III, alínea "a", do Regimento Interno do TCU) , o recolhimento da dívida ao cofres do Tesouro Nacional, atualizada monetariamente desde a data do acórdão até a do efetivo recolhimento, se for paga após o vencimento, na forma da legislação em vigor;
9.4. autorizar, desde logo, nos termos do art. 28, inciso II, da Lei 8.443/1992, a cobrança judicial das dívidas, caso não atendidas as notificações;
9.5. enviar cópia deste Acórdão à Procuradoria da República no Estado de São Paulo, para adoção das medidas cabíveis; e
9.6. dar ciência deste Acórdão à Secretaria Especial de Cultura e ao responsável.

TOMADA DE CONTAS ESPECIAL. TCE instaurada pelo(a) Secretaria Especial de Cultura em razão de Omissão no dever de prestar contas, Lei Rouanet, que teve por objeto Baseado no argumento de mesmo nome do escritor Fábio Marchioro proponente desta proposta, a finalidade desta é criar dois produtos - 1) um livro eletrônico animado, interativo, trilíngue (português, espanhol, inglês) na forma de um aplicativo para tablets e smartphones - 2) aproveitando o roteiro e a arte das telas do e-book, publicar livro infantil (cartilha) em parceria com o Instituto Cultural de Jornalistas do Paraná e a Editora Pós-Escrito. (nº da TCE no sistema: 2208/2019).

Primeira Câmara

Secretaria Especial da Cultura.

3. Interessados/Responsáveis:
3.1. Responsável: Fabio de Paula Xavier Marchioro (XXX.331.409-XX)..

13.1. Ministros presentes: Benjamin Zymler (na Presidência), Walton Alencar Rodrigues (Relator), Vital do Rêgo e Jorge Oliveira.

WALTON ALENCAR RODRIGUES

Adoto, como relatório, a instrução da Unidade Técnica (peças 90-92) : 
INTRODUÇÃO
1.	Cuidam os autos de tomada de contas especial instaurada por Secretaria Especial da Cultura, em desfavor de Fabio de Paula Xavier Marchioro (CPF: XXX.331.409-XX) , em razão de omissão no dever de prestar contas dos recursos captados por força do projeto cultural Pronac 14-7374, descrito da seguinte forma: "Baseado no argumento de mesmo nome do escritor Fábio Marchioro proponente desta proposta, a finalidade desta é criar dois produtos - 1) um livro eletrônico animado, interativo, trilíngue (português, espanhol, inglês) na forma de um aplicativo para tablets e smartphones - 2) aproveitando o roteiro e a arte das telas do e-book, publicar livro infantil (cartilha) em parceria com o Instituto Cultural de Jornalistas do Paraná e a Editora Pós-Escrito.".
HISTÓRICO
2.	Em 21/11/2018, com fundamento na IN/TCU 71/2012, alterada pela IN/TCU 76/2016 e DN/TCU 155/2016, o dirigente da instituição Secretaria Especial da Cultura autorizou a instauração da tomada de contas especial (peça 14) . O processo foi registrado no sistema e-TCE com o número 2208/2019.
3.	A Portaria nº 482/2014, publicada em 31/07/2014, autorizou a captação do valor de apoio, totalizando R$ 398.009,00, no período de 31/07/2014 a 31/12/2016 (peça 6) , com prazo para execução dos recursos 23/12/2014 a 26/01/2018, recaindo o prazo para prestação de contas em 27/3/2018.
4.	A empresa proponente captou recursos autorizados, no montante de R$ 160.000,00, conforme atestam os recibos (peça 7) e/ou extratos bancários (peça 9) .
5.	O fundamento para a instauração da Tomada de Contas Especial, conforme consignado na matriz de responsabilização elaborada pelo tomador de contas, foi a constatação da seguinte irregularidade: 
Não comprovação da boa e regular aplicação dos recursos federais repassados à FABIO DE PAULA XAVIER MARCHIORO, em face da omissão no dever de prestar contas dos valores transferidos, no âmbito do projeto ANAJE, no período de 23/12/2014 a 26/1/2018, cujo prazo encerrou-se em 27/3/2018.
6.	O responsável arrolado na fase interna foi devidamente comunicado e, diante da ausência de justificativas suficientes para elidir a irregularidade e da não devolução dos recursos, instaurou-se a tomada de contas especial.
7.	No relatório (peça 26) , o tomador de contas concluiu que o prejuízo importaria no valor original de R$ 159.298,88, imputando-se a responsabilidade a Fabio de Paula Xavier Marchioro, na condição de proponente. 
8.	Em 20/9/2019, a Controladoria-Geral da União emitiu o relatório de auditoria (peça 27) , em concordância com o relatório do tomador de contas. O certificado de auditoria e o parecer do dirigente do órgão de controle interno concluíram pela irregularidade das presentes contas (peças 28 e 29) .
9.	Em 1/10/2019, o ministro responsável pela área atestou haver tomado conhecimento das conclusões contidas no relatório e certificado de auditoria, bem como do parecer conclusivo do dirigente do órgão de controle interno, manifestando-se pela irregularidade das contas, e determinou o encaminhamento do processo ao Tribunal de Contas da União (peça 30) .
10.	Na instrução inicial (peça 33) , concluiu-se pela necessidade de realização de citação e audiência do responsável, em razão da omissão do dever de prestar contas e do não cumprimento do prazo originalmente estipulado para a prestação de contas. O responsável compareceu aos autos e apresentou sua defesa (peça 42-77) .
11.	Na instrução antecedente (peça 79) chegou-se à conclusão de que as razões de justificativa para o não cumprimento do prazo para prestação de contas não constituíam motivos suficientes para afastar a irregularidade. Relatou-se que a falta de apresentação da prestação de contas poderia ser relevada nas situações em que ficasse comprovada a existência de razões plausíveis que justificassem a impossibilidade de apresentá-la no prazo determinado, mas que razões de justificativa com base em "efeitos psicológicos" não se prestavam a afastar a irregularidade, considerando que o atraso havia provocado movimentação da Administração Pública, gerando custos que foram provocados pela desídia do responsável.
12.	Consta na referida peça que o responsável compareceu aos autos e apresentou documentação referente à prestação de contas, mas que o exame da regularidade ou não da documentação apresentada, a título de prestação de contas do projeto cultural Pronac 147374, deveria ser atribuído à Secretaria Especial de Cultura, concedente dos recursos. Sugeriu-se a realização de diligência à Secretaria Especial de Cultura, para que informasse sobre a regularidade ou não da documentação comprobatória da prestação de contas, encaminhada ao Tribunal, a qual foi autorizada por meio do Acórdão 12634/2020-TCU-Primeira Câmara (peça 82) .
ANÁLISE DOS PRESSUPOSTOS DE PROCEDIBILIDADE DA IN/TCU 71/2012
Apreciação do Prejuízo ao Contraditório e Ampla Defesa
13.	Verifica-se que não houve o transcurso de mais de dez anos desde o fato gerador sem que tenha havido a notificação do responsável pela autoridade administrativa federal competente (art. 6º, inciso II, c/c art. 19 da IN/TCU 71/2012, modificada pela IN/TCU 76/2016) , uma vez que o fato gerador da irregularidade sancionada ocorreu em 28/3/2018, e o responsável foi notificado sobre as irregularidades pela autoridade administrativa competente, por meio do edital acostado à peça 22, publicado em 25/1/2019.
Valor de Constituição da TCE 	
14.	Verifica-se, ainda, que o valor atualizado do débito apurado (sem juros) em 1/1/2017 é de R$ 175.778,22, portanto superior ao limite mínimo de R$ 100.000,00, na forma estabelecida conforme os arts. 6º, inciso I, e 19 da IN/TCU 71/2012, modificada pela IN/TCU 76/2016. 
OUTROS DÉBITOS NOS SISTEMAS DO TCU COM OS MESMOS RESPONSÁVEIS
15.	Informa-se que não foi encontrado débito imputável ao responsável em outros processos no Tribunal.
16.	A tomada de contas especial está, assim, devidamente constituída e em condição de ser instruída.
EXAME TÉCNICO
17.	O projeto cultural Pronac 14-7374 foi descrito da seguinte forma: "Baseado no argumento de mesmo nome do escritor Fábio Marchioro proponente desta proposta, a finalidade desta é criar dois produtos - 1) um livro eletrônico animado, interativo, trilíngue (português, espanhol, inglês) na forma de um aplicativo para tablets e smartphones - 2) aproveitando o roteiro e a arte das telas do e-book, publicar livro infantil (cartilha) em parceria com o Instituto Cultural de Jornalistas do Paraná e a Editora Pós-Escrito.".
18.	Foram realizadas citação e audiência do responsável em razão da omissão do dever de prestar contas e do não cumprimento do prazo originalmente estipulado para prestação de contas. O responsável compareceu aos autos e apresentou sua defesa (peças 42-77) .
19.	Posteriormente, foi realizada diligência à Secretaria Especial de Cultura, por meio do Ofício 65018/2020-TCU/Seproc (peça 84) , para que informasse sobre a regularidade ou não da documentação comprobatória da prestação de contas, encaminhada ao Tribunal, haja vista ser a concedente dos recursos. Em resposta, o Ministério do Turismo encaminhou o Ofício 201/2020/AECI, de 23/2/2021 (peça 89) .
20.	No referido ofício consta que estava sendo encaminhando o Ofício 32/2021/CADE/CGPC/SGFT/GSE (peça 89, p. 3) e anexos. Nesse documento consta que foram realizadas as análises técnica e financeira, solicitadas pelo Acórdão 12634/2020-TCU-Primeira Câmara, conforme Parecer Financeiro 3/2021/CAFMU/CGPC/SGFT/GSE, Ofício 15/2021/CADE/CGPC/SGFT/GSE e Nota Técnica 11/COAOB/CGARE/DFIND/SEFIC/SECULT.
21.	No Ofício 15/2021/CADE/CGPC/SGFT/GSE (peça 89, p. 8) consta que os documentos financeiros encaminhados pelo Tribunal de Contas da União foram analisados por meio do Parecer Financeiro 3/2021CAFMU/CGPC/SGFT/GSE, chegando-se à conclusão de que deveria haver reprovação parcial das contas do projeto, no valor de R$ 16.000,00.
22.	Na Nota Técnica 11/COAOB/CGARE/DFIND/SEFIC/SECULT (peça 89, p. 10-14) consta que não houve realização do objeto aprovado e que a prestação de contas deveria ser reprovada. Abaixo, transcreve-se a manifestação do Ministério do Turismo:
Acerca do cumprimento do objeto, o objetivo do projeto era "criar dois produtos - 1) um livro eletrônico animado, interativo, trilíngue (português, espanhol, inglês) na forma de um aplicativo para tablets e smartphones - 2) aproveitando o roteiro e a arte das telas do e-book, publicar livro infantil (cartilha) em parceria com o Instituto Cultural de Jornalistas do Paraná e a Editora Pós-Escrito". No recurso enviado, o proponente informa que " (...) As dificuldades acima exemplificadas, ainda assim, permitiram que considerável parte do projeto fosse executado e que permite a entrega de parte do produto digital proposto. Por exemplo: postagens no blog; foram produzidas gravações e edições de áudios dos personagens (em torno de 12 horas de áudio) o que envolveu muitas semanas de atividades; gravações de vídeos foram produzidos com parte de narração completa em português produzida em estúdio por ator profissional (...) Enfim, as etapas executadas do projeto, com os recursos captados disponíveis, foi possível executar em parte significativa. Entre elas: planejamento, tecnologia, Storyboard, arte conceitual, desenvolvimento, áudio, vídeo, códigos fonte, metodologia de divulgação em mídias sociais (...) Obviamente alguma limitação do responsável, profissional na essência de formação cultural (escritor) , deve ser levado em conta em relação a conclusão parcial do projeto. Somado a isso, o sentimento de impotência e frustração promoveram efeitos psicológicos que contribuíram para a inércia do responsável quanto ao cumprimento das etapas formais que culminaram no não cumprimento do prazo para prestação de contas e, por consequência, a não comprovação da boa e regular aplicação dos recursos do projeto. No entanto, por meio deste contraditório, pretendem-se suprir tal falha sanável." Na prestação de contas EXTEMPORÂNEA no sistema Salic, o proponente acrescenta: "Na primeira fase do projeto a empresa do proponente se viu como a única saída para a execução, pois seria possível executar com as equipes existentes a baixo custo. Conforme verão nos relatos a seguir, tendo as equipes e visto o valor baixo captado, a empresa executou quase que 100% das rubricas. Na esperança de captar valor restante, iria contratar o restante dos fornecedores para finalizar o produto, o que não foi possível (...) Será uma grande perda ficarmos com este material parado conosco sem chegar no público final."
Sendo assim, resta claro que não foi possível alcançar a finalidade cultural, que é o alcance da fruição do produto principal em proveito para a sociedade, conforme previsto no projeto aprovado. Não houve a realização de nenhum dos produtos do projeto cultural (aplicativo para tablets e smartphones em três línguas e cartilha) 
Acerca da acessibilidade, o proponente se comprometeu a "narrar todo o texto do ebook, o que permite o acesso integral ao conteúdo mesmo por pessoas com necessidades visuais especiais." Como o produto cultural não foi realizado, entende-se que o proponente não atendeu a este quesito.
Sobre a democratização do acesso, o proponente comprometeu-se a "por definição, a publicação do livro eletrônico em parceria com o Instituto Cultural de Jornalistas do Paraná e a Editora Pós-Escrito garantirá um valor final extremamente acessível tanto para distribuição promocional (R$ 5) como normal (R$ 10) . O livro impresso (cartilha com 2.000 exemplares) será distribuído gratuitamente para escolas públicas e bibliotecas do estado do Paraná beneficiando alunos do ensino fundamental e médio." Como o produto cultural não foi realizado, entende-se que o proponente não atendeu a este quesito.
Por conseguinte, nenhum dos demais requisitos (plano de distribuição e plano de divulgação) foi cumprido, por não haver a realização do produto cultural.
Ante o exposto, à luz da legislação em vigor, conclui-se que a decisão de reprovação das contas deste projeto deverá ser ratificada e a Prestação de Contas considerada, por esta área técnica, como REPROVADA, tendo em vista que não houve a realização do objeto aprovado.
23.	Constata-se, com base na Nota Técnica 11/COAOB/CGARE/DFIND/SEFIC/SECULT, que não foi possível comprovar a realização do projeto cultural, pois não houve a realização de nenhum dos produtos, não havendo, como consequência, atendimento aos quesitos referentes à acessibilidade, acesso à democratização do acesso, plano de distribuição e plano de divulgação. Portanto, não houve comprovação do nexo de causalidade entre os recursos repassados e as despesas.
24.	Com relação à citação realizada, fundada na "não comprovação da boa e regular aplicação dos recursos federais repassados", não há necessidade de realização de nova citação dos responsáveis, conforme enunciado abaixo transcrito:
Acórdão 2050/2016-TCU-Segunda Câmara, Rel. Min. Marcos Bemquerer
Nos casos em que o responsável tenha sido citado por omissão no dever de prestar contas e venha a apresentar a reclamada prestação de contas, mas na análise das alegações de defesa sejam constatadas irregularidades que caracterizam dano ao erário, não é necessária a renovação da citação se: i) no ofício citatório estiver expressamente consignado que o débito decorre da não comprovação da boa e regular aplicação dos recursos geridos; e ii) o valor do dano apurado ao final não seja superior àquele que constou da citação.
25.	Verifica-se que a citação realizada atende ao quesito constante na alínea "a", uma vez que no Ofício 3494/2020-TCU/Seproc (peça 37) consta que deveria ser apresentada alegações de defesa quanto às irregularidades indicadas na documentação anexa (peça 33) e nessa peça consta que o débito decorre da não comprovação da boa e regular aplicação dos recursos. Já o valor do dano apurado é idêntico àquele que constou na citação. Portanto não é necessária a renovação da citação.
26.	Verifica-se, ainda, que no caso concreto o responsável não apresentou razões de justificativa que explicassem, de forma satisfatória, porque a prestação de contas não foi apresentada no prazo previsto. Conforme consta na peça 79, razões de justificativa com base em "efeitos psicológicos" não se prestam a afastar a irregularidade, considerando que o atraso provocou movimentação da Administração Pública, gerando custos que foram provocados por sua desídia. Assim, não resta outro encaminhamento senão propor o julgamento das contas pela irregularidade, com aplicação da multa prevista no art. 58, inc. I, da Lei 8.443/1992.
Prescrição da Pretensão Punitiva
27.	Vale ressaltar que a pretensão punitiva do TCU, conforme Acórdão 1441/2016-TCU-Plenário, Relator Min. Benjamin Zymler, que uniformizou a jurisprudência acerca dessa questão, subordina-se ao prazo geral de prescrição indicado no art. 205 do Código Civil, que é de dez anos, contado da data de ocorrência da irregularidade sancionada, nos termos do art. 189 do Código Civil, sendo este prazo interrompido pelo ato que ordenar a citação, a audiência ou a oitiva do responsável.
28.	No caso em exame, não ocorreu a prescrição, uma vez que a irregularidade sancionada ocorreu em 28/3/2018, e o ato de ordenação da citação/audiência ocorreu em 10/2/2020 (peça 35) .
Cumulatividade de multas 
29.	Quanto à possibilidade de aplicação cumulativa das multas dos arts. 57 e 58, inciso I, da Lei 8.443/1992, ainda que seja adequada a realização de citação e audiência do responsável, por força do disposto no art. 209, § 4º, do Regimento Interno do TCU, o Tribunal reconhece que existe relação de subordinação entre as condutas de "não comprovação da aplicação dos recursos" e de "omissão na prestação de contas", sendo a primeira consequência da segunda, o que enseja, na verificação das duas irregularidades, a aplicação da multa do art. 57, com o afastamento da multa do art. 58, inciso I, em atenção ao princípio da absorção (Acórdão 9579/2015-TCU-Segunda Câmara, Relator Min. Vital do Rêgo; Acórdão 2469/2019-TCU-Primeira Câmara, Relator Min. Augusto Sherman) .
30.	Conforme leciona Cezar Bitencourt (Tratado de Direito Penal: parte geral - 8ª Edição - São Paulo: Saraiva, 2003. Pg. 565) , na absorção, " (...) a pena do delito mais grave absorve a pena do delito menos grave, que deve ser desprezada". No caso concreto, a "omissão no dever de prestar contas", embora seja uma irregularidade autônoma, funciona como fase ou meio para a consecução da "não comprovação da aplicação dos recursos", havendo clara relação de interdependência entre essas condutas. Dessa forma, recaindo as duas ocorrências num mesmo gestor, deve prevalecer a pena do delito mais grave, qual seja, a multa do art. 57, da Lei 8.443/1992.
31.	Cumpre observar, ainda, que a conduta do responsável, consistente nas irregularidades "não comprovação da boa e regular aplicação dos recursos federais repassados em face da omissão no dever de prestar contas" e "não cumprimento do prazo para apresentação de prestação de contas pelo gestor dos recursos", configura violação não só às regras legais, mas também aos princípios basilares da administração pública, eis que, em última análise, ocorre o comprometimento da necessária satisfação à sociedade sobre o efetivo emprego dos recursos públicos postos à disposição do responsável, por força do instrumento de repasse em questão.
32.	Nesses casos, em que fica evidente a falta de transparência e lisura, não há como afastar as suspeitas sempre presentes de que a totalidade dos recursos públicos federais, transferida ao responsável, tenha sido integralmente desviada, em prol de gestor ímprobo, ou de pessoas por ele determinadas, a revelar grave inobservância de dever de cuidado no trato com a coisa pública, isto é, ato praticado com culpa grave, pois, na espécie, a conduta do responsável se distancia daquela que seria esperada de um administrador público minimante diligente, num claro exemplo de erro grosseiro a que alude o art. 28 do Decreto-lei 4.657/1942 (Lei de Introdução às Normas do Direito Brasileiro) , incluído pela Lei 13.655/2018 (Acórdão 1689/2019-TCU-Plenário, Relator Min. Augusto Nardes; Acórdão 2924/2018-TCU-Plenário, Relator Min. José Mucio Monteiro; Acórdão 2391/2018-TCU-Plenário, Relator Min. Benjamin Zymler) . 
CONCLUSÃO
33.	Em face da análise promovida na seção "Exame Técnico", propõe-se rejeitar as alegações de defesa/razões de justificativas apresentadas pelo responsável, uma vez que não foram suficientes para sanar as irregularidades a ele atribuídas.
34.	Verifica-se que não houve a prescrição da pretensão punitiva, conforme análise já realizada.
35.	Tendo em vista que não constam dos autos elementos que permitam reconhecer a boa-fé do responsável ou a ocorrência de outras excludentes de culpabilidade, sugere-se que as suas contas sejam julgadas irregulares, nos termos do art. 202, § 6º, do Regimento Interno do TCU, com a imputação do débito atualizado monetariamente e acrescido de juros de mora, nos termos do art. 202, §1º do Regimento Interno do TCU, descontado o valor eventualmente recolhido, com a aplicação da multa prevista no art. 57 da Lei 8.443/1992.
PROPOSTA DE ENCAMINHAMENTO
36.	Diante do exposto, submetem-se os autos à consideração superior, propondo:
a) rejeitar as alegações de defesa e as razões de justificativa apresentadas pelo responsável Fabio de Paula Xavier Marchioro (CPF: XXX.331.409-XX) ;
b) julgar irregulares, nos termos dos arts. 1º, inciso I, 16, inciso III, alíneas "a" e "c", § 2º, da Lei 8.443/1992, c/c os arts. 19 e 23, inciso III, da mesma Lei, e com os arts. 1º, inciso I, 209, incisos I e III, 210 e 214, inciso III, do Regimento Interno/TCU, as contas de Fabio de Paula Xavier Marchioro (CPF: XXX.331.409-XX) , condenando-o ao pagamento das importâncias a seguir especificadas, atualizadas monetariamente e acrescidas dos juros de mora, calculadas a partir das datas discriminadas até a data do efetiva quitação do débito, fixando-lhe o prazo de quinze dias, para que comprove, perante o Tribunal, o recolhimento das referidas quantias aos cofres do Fundo Nacional de Cultura, nos termos do art. 23, inciso III, alínea "a", da citada lei:
Quantificação do débito
	Data de ocorrência
	Valor histórico (R$) 
	Tipo da parcela

	23/12/2014
	80.000,00
	Débito

	15/12/2015
	20.000,00
	Débito

	29/12/2016
	60.000,00
	Débito

	01/11/2018
	701,12
	Crédito

	Valor total do débito (com juros) em 15/4/2021: R$ 223.748,11. 
d) aplicar ao responsável Fabio de Paula Xavier Marchioro (CPF: XXX.331.409-XX) , a multa prevista no art. 57 da Lei 8.443/1992, c/c o art. 267 do RI/TCU, fixando-lhe o prazo de quinze dias, a contar da notificação, para que comprove, perante o Tribunal (art. 214, III, a, do Regimento Interno do TCU) , o recolhimento da dívida aos cofres do Tesouro Nacional, atualizada monetariamente desde a data do acórdão que vier a ser proferido por este Tribunal até a do efetivo recolhimento, se pagas após o vencimento, na forma da legislação em vigor;
e) autorizar, desde logo, a cobrança judicial das dívidas, caso não atendidas a notificação, na forma do disposto no art. 28, inciso II, da Lei nº 8.443/92;
f) autorizar também, desde logo, se requerido, com fundamento no art. 26 da Lei 8.443, de 1992 c/c o art. 217, §§ 1º e 2º do Regimento Interno, o parcelamento da dívida em até 36 parcelas, incidindo sobre cada parcela, corrigida monetariamente, os correspondentes acréscimos legais fixando- lhe o prazo de quinze dias, a contar do recebimento da notificação, para comprovar perante o Tribunal o recolhimento da primeira parcela, e de trinta dias, a contar da parcela anterior, para comprovar os recolhimentos das demais parcelas, devendo incidir sobre cada valor mensal, atualizado monetariamente, os juros de mora devidos, no caso do débito, na forma prevista na legislação em vigor, alertando os responsáveis de que a falta de comprovação do recolhimento de qualquer parcela importará o vencimento antecipado do saldo devedor, nos termos do § 2º do art. 217 do Regimento Interno deste Tribunal;
g) esclarecer ao responsável que, caso se demonstre, por via recursal, a correta aplicação dos recursos, mas não se justifique a omissão da prestação de contas, o débito poderá ser afastado, mas permanecerá a irregularidade das contas, dando-se ensejo à aplicação da multa prevista no art. 58, inciso I, da Lei 8.443/1992;
h) enviar cópia do Acórdão a ser prolatado, bem como do Relatório e do Voto que o fundamentarem, à Procuradoria da República no Estado de São Paulo, nos termos do § 3º do art. 16 da Lei 8.443/1992, c/c o § 7º do art. 209 do Regimento Interno do TCU, para adoção das medidas cabíveis; e
i) enviar cópia do acórdão que vier a ser proferido à Secretaria Especial da Cultura e ao responsável, para ciência, informando que a presente deliberação, acompanhada do Relatório e do Voto que a fundamenta, está disponível para a consulta no endereço www.tcu.gov.br/acordaos, além de esclarecer que, caso requerido, o TCU poderá fornecer sem custos as correspondentes cópias, de forma impressa.

Carlos Alexandre Lorga (31.119/OAB-PR).

Procurador Júlio Marcelo de Oliveira.

TOMADA DE CONTAS ESPECIAL. OMISSÃO NO DEVER DE PRESTAR CONTAS. DOCUMENTAÇÃO ENVIADA APÓS A CITAÇÃO. NÃO COMPROVAÇÃO DA EXECUÇÃO DO OBJETO. CONTAS JULGADAS IRREGULARES. DÉBITO. MULTA.

TOMADA DE CONTAS ESPECIAL (TCE)

Secretaria de Controle Externo de Tomada de Contas Especial (SecexTCE).

Tratam os autos de tomada de contas especial instaurada pela Secretaria Especial da Cultura (SEC) em desfavor de Fabio de Paula Xavier Marchioro, em razão de omissão no dever de prestar contas dos recursos captados por força do projeto cultural Pronac 14-7374, descrito da seguinte forma: "Baseado no argumento de mesmo nome do escritor Fábio Marchioro proponente desta proposta, a finalidade desta é criar dois produtos - 1) um livro eletrônico animado, interativo, trilíngue (português, espanhol, inglês) na forma de um aplicativo para tablets e smartphones - 2) aproveitando o roteiro e a arte das telas do e-book, publicar livro infantil (cartilha) em parceria com o Instituto Cultural de Jornalistas do Paraná e a Editora Pós-Escrito".
O responsável arrolado na fase interna foi devidamente comunicado. Diante da ausência de justificativas suficientes para elidir a irregularidade e da não devolução dos recursos, instaurou-se a tomada de contas especial no valor original de R$ 159.298,88.
No âmbito do TCU, foram realizadas as devidas citações do responsável, o qual apresentou as respectivas alegações de defesa, acompanhadas da prestação de contas extemporânea. Por meio do Acórdão 12634/2020-TCU-Primeira Câmara, de minha relatoria, o Tribunal decidiu por fixar o prazo de 60 dias para que a SEC analisasse a prestação de contas do projeto cultural Pronac 14-7374.
A SEC emitiu parecer no sentido de considerar a prestação de contas "como REPROVADA, tendo em vista que não houve a realização do objeto aprovado".
Após a análise da SEC, a Unidade Técnica, ao examinar as alegações de defesa apresentadas, com anuência do Ministério Público junto ao TCU, propõe rejeitá-las, julgar irregulares as contas do responsável, condená-lo ao pagamento do débito apurado, no valor atualizado de R$ 235.111,27, e aplicar-lhe a multa prevista no art. 57 da Lei 8.443/1992.
Acolho na íntegra a instrução da SecexEducação, a qual incorporo às razões de decidir, uma vez que cada uma das alegações do responsável foi suficientemente analisada e fundamentalmente rejeitada pela unidade técnica. 
A própria defesa do responsável reconhece que não houve a realização de nenhum dos produtos esperados. Alega que existem partes do projeto que foram feitas de forma avulsa, como postagens em blogs. Contudo, é evidente que as atividades mencionadas são inservíveis ao fim pretendido, uma vez que não se materializaram no objeto esperado para o projeto: livros e aplicativo.
Dessa forma, o defendente não conseguiu comprovar a execução do objeto, nem há, nos autos, elementos que permitam reconhecer a ocorrência de boa-fé, razão pela qual rejeito suas alegações de defesa. 
Ante o exposto, acolho os pareceres prévios, que incorporo às razões de decidir, e voto por que o Tribunal adote o Acórdão que ora submeto à apreciação deste Colegiado.
TCU, Sala das Sessões, em 31 de maio de 2022.
WALTON ALENCAR RODRIGUES 
Relator